臺灣高雄地方法院刑事判決　　　　　　　96年度訴字第1578號
公　訴　人　臺灣高雄地方法院檢察署檢察官
被　　　告　乙○○
上列被告因違反毒品危害防制條例案件，經檢察官提起公訴（96
年度毒偵字第2112號），嗣因被告就被訴事實為有罪之陳述，經
本院告知簡式審判程序意旨，並聽取公訴人及被告之意見後，本
院合議庭裁定由受命法官獨任依簡式審判程序審理，判決如下：
    主  文
乙○○施用第一級毒品，累犯，處有期徒刑壹年。
    事  實
一、乙○○前於民國93年間因違反毒品危害防制條例案件，經本
    院以93年度訴字第1233號判決判處有期徒刑8 月確定，又於
    94年間因違反同條例案件，經本院以94年度訴字第1351號判
    處有期徒刑8 月確定，上開2 案件之宣告刑經本院以94年度
    聲字第2508號裁定定應執行有期徒刑1 年2 月確定，於95年
    1 月27日假釋付保護管束，並於95年4 月15日假釋保護管束
    期滿未經撤銷視為執行完畢。另因施用毒品案件，經本院以
    88年度毒聲字第4947號裁定送觀察、勒戒後，認有繼續施用
    毒品之傾向，由本院以88年度毒聲字第9520號裁定令入戒治
    處所施以強制戒治，期間經評定為合格，再由本院以89年度
    毒聲字第4662號裁定停止戒治，所餘戒治期間付保護管束，
    惟其於保護管束期間違反應遵守事項情節重大，復經本院以
    89年度毒聲字第7436號裁定撤銷停止戒治，並於90年11月7
    日執行強制戒治期滿，由臺灣高雄地方法院檢察署檢察官於
    90年12月14日以90年度戒毒偵字第1328號為不起訴處分確定
    。嗣於前開觀察、勒戒及強制戒治執行完畢後5 年內，又基
    於施用第一級毒品海洛因之概括犯意，自92年12月30日某時
    起至93年6 月11日某時止，連續在其位於高雄市前鎮區鎮○
    ○街406 巷12號4 樓之2 住處，以將海洛因摻入香菸內吸食
    之方式，施用第一級毒品海洛因多次，並經本院以93年度訴
    字第1233號判決判處有期徒刑8 月確定。詎仍不知戒絕毒癮
    ，明知海洛因係毒品危害防制條例第2 條第2 項第1 款所明
    定之第一級毒品，不得持有及施用，竟基於施用第一級毒品
    海洛因之犯意，於96年1 月5 日15時許，在高雄縣林園鄉○
    ○村○○路○ 段98號「月世界理容院」內，以將第一級毒品
    海洛因摻入香菸內吸取其煙霧之方式，施用第一級毒品海洛
    因1 次，嗣於96年1 月6 日凌晨零時許，為警在上址臨檢查
    獲，並經其同意採集尿液送驗，檢驗結果呈海洛因代謝物嗎
    啡陽性反應，始悉上情。
二、案經高雄縣政府警察局林園分局報請臺灣高雄地方法院檢察
    署檢察官偵查起訴。
    理  由
一、按本件被告乙○○所犯係死刑、無期徒刑、最輕本刑為3 年
    以上有期徒刑以外之罪，其於準備程序就前揭被訴事實為有
    罪之陳述，經受命法官告知簡式審判程序之旨，並聽取其與
    公訴人之意見後，本院認無不得或不宜改依簡式審判程序進
    行之處，爰依刑事訴訟法第273 條之1 第1 項、第284 條之
    1 ，裁定本件由受命法官獨任進行簡式審判程序，合先敘明
    。
二、訊據被告乙○○對於上揭時、地施用第一級毒品海洛因之事
    實坦承不諱，且被告於96年1 月6 日0 時55分許所採集之尿
    液，經送驗結果，呈嗎啡陽性反應，此有臺灣檢驗科技股份
    有限公司96年1 月24日報告編號KＺ000000000000號濫用藥物
    尿液檢驗報告、高雄縣政府警察局林園分局查獲毒品案件嫌
    疑人代號與真實姓名對照表各1 份附卷可稽。是被告上揭出
    於任意性之自白與事實相符，應堪採為被告有罪之證據，則
    被告施用第一級毒品海洛因1 次之犯行，堪以認定。本件被
    告施用毒品罪之事實，事證明確，應予依法論科。
三、被告乙○○前因施用毒品案件，經本院以88年度毒聲字第
    4947號裁定送觀察、勒戒後，認有繼續施用毒品之傾向，由
    本院以88年度毒聲字第9520號裁定令入戒治處所施以強制戒
    治，期間經評定為合格，再由本院以89年度毒聲字第4662號
    裁定停止戒治，所餘戒治期間付保護管束，惟其於保護管束
    期間違反應遵守事項情節重大，復經本院以89年度毒聲字第
    7436號裁定撤銷停止戒治，並於90年11月7日 執行強制戒治
    期滿，由臺灣高雄地方法院檢察署檢察官於90年12月14日以
    90年度戒毒偵字第1328號為不起訴處分確定。嗣於前開觀察
    、勒戒及強制戒治執行完畢後5 年內，又基於施用第一級毒
    品海洛因之概括犯意，自92年12月30日某時起至93年6 月11
    日某時止，連續在其位於高雄市前鎮區鎮○○街406 巷12號
    4 樓之2 住處，以將海洛因摻入香菸內吸食之方式，施用第
    一級毒品海洛因多次，並經本院以93年度訴字第1233號判決
    判處有期徒刑8 月確定，此有本院院內索引卡紀錄表報表、
    臺灣高等法院被告前案紀錄表各1 紙在卷足參，是被告於觀
    察、勒戒執行完畢後5 年內已經再犯，而被依法追訴處罰，
    本件被訴犯罪事實雖為初犯觀察、勒戒執行完畢釋放5 年後
    ，然與毒品危害防制條例第20條第3 項規定之「5 年後再犯
    」之情形有別，且因已於「5 年內再犯」，顯見其再犯率甚
    高，原實施觀察、勒戒，已無法收其實效，而無5 年戒斷期
    之存在，自無再經觀察、勒戒及強制戒治之必要，應得逕行
    追訴處罰。亦即5 年期間之計算，係指相鄰之前後2 次施用
    毒品時間之間隔而言（最高法院95年度台非字第65號判決意
    旨參照）。
四、核被告乙○○所為，係犯毒品危害防制條例第10條第1 項之
    施用第一級毒品罪。被告施用毒品前之持有毒品行為，本應
    以持有毒品罪論，惟持有後進而施用，其持有之低度行為應
    被施用之高度行為所吸收，故不再另論其持有毒品罪。被告
    前於93年間因違反毒品危害防制條例案件，經本院以93年度
    訴字第1233號判決判處有期徒刑8 月確定，又於94年間因違
    反同條例案件，經本院以94年度訴字第1351號判處有期徒刑
    8 月確定，上開2 案件之宣告刑經本院以94年度聲字第2508
    號裁定定應執行有期徒刑1 年2 月確定，於95年1 月27日假
    釋付保護管束，並於95年4 月15日假釋保護管束期滿未經撤
    銷視為執行完畢，有臺灣高等法院被告前案紀錄表1 份在卷
    可參，其受有期徒刑之執行完畢後，5 年以內故意再犯本件
    有期徒刑以上之罪，為累犯，應依刑法第47條第1 項之規定
    ，加重其刑。爰審酌被告經強制戒治及經刑事處罰後，仍不
    知戒惕，再次施用，無視於毒品對於自身健康之戕害及國家
    對於杜絕毒品犯罪之禁令，再次施用毒品，惡性非輕，然念
    及坦承犯行及所犯為自戕行為等一切情狀，量處如主文所示
    之刑，以資懲儆。
五、移送併案意旨（臺灣高雄地方法院檢察署96年度毒偵字第
    3315號）另以：被告乙○○基於施用第一級毒品之犯意，於
    96 年3月15日13時40分許回溯24小時（不含警力拘束期間）
    ，在其高雄市旗津區渡船巷101 之2 號住處，以摻入香菸吸
    食之方式施用第一級毒品海洛因，嗣因高雄市警察局鼓山分
    局員警至其住處處理家暴事件發現疑似施用毒品器具，經其
    同意採尿送驗，結果呈現施用海洛因後之嗎啡代謝物陽性反
    應，始悉上情。因認被告涉犯毒品危害防制條例第10條第1
    項之施用第一級毒品罪嫌，而與本案起訴部分之犯罪事實為
    集合犯之實質上一罪，應由本院併予審理云云。公訴人雖認
    被告所犯施用第一級毒品犯行，具有集合犯實質上一罪關係
    ，應論以一罪等語，惟集合犯係指犯罪構成要件之行為，依
    其本質、犯罪目的或社會常態觀之，常具有反覆、繼續為之
    之特性，此等反覆實行之行為，於自然意義上雖係數行為，
    但依社會通念，法律上應僅為一總括之評價，法律乃將之規
    定為一獨立之犯罪類型，而為包括一罪。且行為人主觀上需
    出於一次行為決意，並秉持刑罰公平原則而加以判斷。然施
    用毒品之犯罪，或為零星偶一之施用，是自難認立法者於制
    定刑罰法律之初，已認知該種行為類型之反覆性，且有意藉
    由法條中客觀構成要件之行為要素，涵括上開具有反覆實施
    特性之數個犯罪行為。而上開併案部分被告施用第一級毒品
    海洛因之時間為96年3 月15日13時40分許回溯24小時內某時
    許，與本件被告經論罪科刑之96年1 月5 日15時許施用毒品
    犯行已相隔2 月餘，且其主觀上施用毒品之決意，尚且曾為
    警查獲而中斷，自難認有反覆施用之事實。併案意旨所指被
    告於96年3 月15日13時40分許回溯24小時內某時許施用第一
    級毒品犯行，與本件起訴論罪科刑部分，並無集合犯之包括
    一罪關係，本院無從併予審理，應退由檢察官另為適法之處
    理。
據上論斷，應依刑事訴訟法第273 條之1 第1 項、第284 條之1
、第299 條第1 項前段，毒品危害防制條例第10條第1 項，刑法
第11條前段、第47條第1 項，判決如主文。
本案經檢察官甲○○到庭執行職務。
中　　華　　民　　國　　96　　年　　5 　　月　　31　　日
                  鳳山刑事第一庭      法　官  林芳華
以上正本證明與原本無異。
如不服本判決，應於判決送達後10日內，向本院提出上訴狀。
中　　華　　民　　國　　96　　年　　5 　　月　　31　　日
                                      書記官  黃靖媛
附錄本案論罪科刑法條
毒品危害防制條例第10條
施用第一級毒品者，處 6 月以上 5 年以下有期徒刑。
施用第二級毒品者，處 3 年以下有期徒刑。
